【裁判字號】    89,易,2684
【裁判日期】    890913
【裁判案由】    傷害
【裁判全文】
臺灣臺中地方法院刑事判決                        八十九年度易字第二六八四號
    公  訴  人  臺灣台中地方法院檢察署檢察官
    被      告  甲○○
    被      告  丙○○
右列被告等因傷害等案件，經檢察官聲請簡易處刑 (八十九年度偵字第一０三三八號
)，本院認不宜簡易處刑，改依通常程序審理，判決如左：
    主  文
甲○○共同以強暴使人行無義務之事，處有期徒刑捌月。
丙○○共同以強暴使人行無義務之事，處有期徒刑陸月，如易科罰金，以參佰元折算
壹日；緩刑參年。
甲○○、丙○○被訴傷害部分，公訴不受理。
    事  實
一、丙○○前曾在外聚賭積欠賭債新台幣（下同）一百餘萬元債務，由其夫乙○○代
    為清償，嗣乙○○拒不給予丙○○生活費達一年多，並時而對其毆打，丙○○心
    有未甘，欲藉機對乙○○教訓並取得每月生活費用二萬元，竟與甲○○基於共同
    犯意聯絡，於民國八十九年六月十七日凌晨乙○○動手毆打丙○○後，丙○○即
    以電話聯絡甲○○，並先行將住處門窗開啟，及將菜刀一把置於客廳桌上，由甲○○頭戴安全帽後，於同日凌晨二時許，侵入該住處（侵入住宅部分未據告訴）
    ，入客廳持丙○○所預備之菜刀進乙○○睡覺之房間，動手毆打乙○○，致乙○○受有臉部、口腔多處擦傷、頭部外傷等之傷害（傷害部分另為公訴不受理判決
    ），並以菜刀在乙○○大腿上拍打之方式，施以強暴行為，強制乙○○交付財物
    計現金二萬一千元，而使乙○○行無義務之事。
二、案經台中縣警察局清水分局報請臺灣台中地方法院檢察署檢察官聲請簡易處刑，
    本院改依通常程序審理。
    理  由
甲、有罪部分：
一、訊據被告甲○○、丙○○，除對於丙○○預置菜刀一把於客廳桌上，及甲○○持
    上開菜刀侵入乙○○臥室以菜刀拍打乙○○強制乙○○等事實予以否認外，餘則
    坦承不諱。丙○○辯稱：並未準備菜刀，甲○○則辯稱：未持菜刀強制乙○○交
    付上開款項，係告知乙○○不要毆打丙○○，並予丙○○生活費，乙○○自願交
    付一萬八千元請伊轉交丙○○生活費之用云云。經查：
(一)被告坦承部分，核與告訴人指訴情節相符，並經案外人孫梅林於警訊中指明乙○○確有交付一萬七千元等武情節相符，復有贓物認領保管單乙紙附卷可稽。
(二)又共同被告丙○○於本院供明，乙○○遭甲○○毆打強取金錢後，叫丙○○起床
    ，帶丙○○至客廳說有人打他，刀為何在桌上，他罵我在家什麼事都不知道，丙○○說事後如無傷害，就不要計較那麼多等語，顯見如甲○○未持菜刀拍打強制
    乙○○交付金錢，乙○○當不致帶丙○○至客廳看桌上之菜刀；又甲○○如未明
    白告知要乙○○不要毆打丙○○，並給丙○○生活費，乙○○何以能在案發當日
    下午七時許即認定係其妻參與犯行，並經由其妻丙○○出面，要被告甲○○出面
    和解？參酌被告甲○○要求乙○○交付之金額僅二萬一千元，與平時乙○○按月
    交付丙○○之生活費用二萬元相當，甲○○辯稱案發時有告知乙○○係為其妻丙○○遭其毆打一事而來，並要求乙○○交付生活費予丙○○，乙○○託其轉交一
    事，尚非無據。
(三)另被告甲○○與告訴人乙○○均異口同聲地陳明，案發時甲○○係頭戴安全帽進
    入乙○○臥室，乙○○臥室燈未開，係漆黑一片，二人曾發生扭打，乙○○於混
    亂中摘下甲○○安全帽持之打甲○○，乙○○遭甲○○毆打後，仍能摘下其安全
    帽，顯未達喪失抵抗力程度；而如出於乙○○自願，非強暴行為所致，乙○○何
    不自行至樓下將生活費交付甲○○，顯係出於甲○○強暴行為，不得不同意甲○○自取？佐以丙○○、甲○○均一致供稱，確係共謀由甲○○出面教訓乙○○並
    取得生活費等語，丙○○稱不知有菜刀之事，亦不違反其之本意，本件被告二人
    顯有使乙○○行無義務之犯意連絡。
(四)至被告甲○○辯稱，其僅取得一萬八千元乙節，其中一千元自行挪用，另一萬七
    千元交予孫梅林代為保管云云。然查，被告甲○○如確僅強取一萬八千元，未強
    取二萬一千元時，何以警訊時，坦承係強取二萬一千元，如被告確僅強取一萬八
    千元，何以會以二萬一千元與乙○○和解？何以會請孫梅林拿二萬一千元至派出
    所以利交還乙○○？蓋以當時乙○○本欲與甲○○和解，並要求甲○○返還原交
    付轉交丙○○之生活費用二萬一千元，嗣後反悔仍堅持告訴甲○○、丙○○，與
    和解初衷不符，斯時甲○○既已知乙○○食言仍要對其與丙○○提出告訴，如確
    僅強取一萬八千元，自不可能於警局時仍承認強取二萬一千元，並稱二萬一千元
    全數交予孫梅林保管，其後因孫梅林供稱僅收到一萬七千元，無法推諉其另行動
    用其餘四千元，始改口稱僅強取一萬八千元，被告甲○○辯稱僅強取一萬八千元
    ，核屬事後卸責之詞，洵無足採。綜上所述，被告二人強制犯行罪證已臻明確，
    犯行堪以認定，應予依法論科。
二、核被告甲○○、丙○○所為，均係犯刑法第三百零四條第一項之使人行無義務之
    罪。被告甲○○、丙○○間有犯意之聯絡，行為之分擔，均為共同正犯。爰審酌
    被告甲○○於八十七年間因妨害自由罪，經台灣高等法院高雄分院判處有期徒刑
    六月，現尚在上訴中，丙○○前未曾犯罪，有臺灣臺中地方法院檢察署刑案資料
    查註紀錄表及台灣高等法院被告全國前案紀錄表各乙紙附卷可憑，甲○○素行顯
    非良好，丙○○品行尚屬良好，犯罪動機係因乙○○未予丙○○生活費起意所為
    ，係乘半夜侵入住宅方式為之，對被害人住居安全及人身安全影響甚大，犯後丙○○大致坦承不諱，甲○○矢口否認強取財物行為、不知悔改，態度不佳，業與
    告訴人和解，公訴人請求從輕量刑等一切情狀，分別量處如主文所示之刑，丙○○部分並諭知易科罰金之標準。末查被告丙○○前未曾受有期徒刑以上刑之宣告
    ，有臺灣臺中地方法院檢察署刑案資料查註紀錄表及台灣高等法院被告全國前案
    紀錄表各乙紙附卷可憑，被告坦承大部分犯行，深具悔意，其經此教訓，當知警
    惕而無再犯之虞，與被害人乙○○為夫妻關係，並達成和解等，本院綜核各情，
    所宣告之刑，認以暫不執行為適當，併予宣告緩刑三年，以啟自新。扣案之菜刀
    乙把，無證據證明為被告所有，爰不另為沒收之諭知，併為敘明。
乙、不受理部分：
一、公訴意旨詳如事實欄一記載之傷害部分。
一、按告訴乃論之罪，告訴人於第一審辯論終結前得撤回其告訴，又告訴經撤回者，
    應諭知不受理之判決，刑事訴訟法第二百三十八條第一項、第三百零三條第三款
    定有明文。
二、查本件告訴人乙○○告訴被告丙○○、甲○○共同傷害案件，起訴書認係犯刑法
    第二百七十七條第一項之傷害罪，依同法第二百八十七條之規定，須告訴乃論。
    茲據告訴人於偵查終結後、本院審理前撤回其告訴，依照上開說明，本件應為諭
    知不受理之判決。
據上論斷，應依刑事訴訟法第四百五十二條、第二百九十九條第一項前段、第三百零
三條第三款，刑法第二十八條、第三百零四條第一項、第四十一條、第七十四條第一
款，罰金罰鍰提高標準條例第一條前段、第二條，判決如主文。
中      華      民國    八十九    年      九      月      十三    日
                                臺灣臺中地方法院刑事第四庭
                                    法  官  陳  學  德
右正本證明與原本無異。
如不服本判決，應於判決送達後十日內向本院提出上訴狀，上訴於臺灣高等法院臺中
分院( 須附繕本 )。
                                    書記官
中      華      民      國    八十九    年      九      月      十五    日
附錄：論罪法條
刑法第三百零四條
以強暴、脅迫使人行無義務之事或妨害人行使權利者，處三年以下有期徒刑、拘役或
三百元以下罰金。


司法院資訊處製作；財團法人民間司法改革基金會備份。
